【裁判字號】    98,上訴,162
【裁判日期】    980430
【裁判案由】    毒品危害防制條例
【裁判全文】
臺灣高等法院臺南分院刑事判決         98年度上訴字第162號
上  訴  人  臺灣雲林地方法院檢察署檢察官
上  訴  人
即  被  告  丙○○
指定辯護人  本院公設辯護人  乙○○
被      告  甲○○
                    現另案於臺灣嘉義監獄鹿草分監執行中
選任辯護人  李昶欣  律師
上列上訴人因被告違反毒品危害防制條例案件，不服臺灣雲林地
方法院97年度訴字第340號中華民國97年12月22日第一審判決（
起訴案號：臺灣雲林地方法院檢察署96年度偵字第5543號、97年
度偵字第862號），提起上訴，本院判決如下：
    主  文
上訴駁回。
    事  實
一、丙○○明知海洛因及甲基安非他命分屬毒品危害防制條例第
    2條第2項第1款、第2款之第一級及第二級毒品，不得販賣、
    持有，竟意圖營利，基於販賣海洛因及甲基安非他命以牟利
    之犯意，自附表一所示之96年8月間某日起至96年10月24日
    止之時間，附表一所示之購毒者撥打丙○○持有之門號0000
    000000號行動電話與丙○○聯絡後，丙○○至附表一所示之
    地點，以附表一所示之價格、交易方式，多次販賣海洛因給
    丁○○、張簡雪秀、己○○，及多次販賣甲基安非他命給林
    昆德（均詳如附表一所示）。嗣於96年10月24日上午7時35
    分許，為警在雲林縣西螺鎮○○路與文昌路口處，在丙○○
    駕駛之車號7J-9515號自小客車內，查獲海洛因26包（淨重
    1.25公克，空包裝重6.58公克）、甲基安非他命27包（淨重
    3.96公克，空包裝重7.08公克）、分裝袋65個、門號000000
    0000號、0000000000號手機各1支、現金新臺幣（下同）1,0
    00元等物；同日上午9時30分許，在丙○○位在雲林縣斗南
    鎮○○○路9樓21之5號之現住處，扣得電子磅秤2臺。
二、案經雲林縣警察局西螺分局報告臺灣雲林地方法院檢察署檢
    察官偵查起訴。
    理  由
甲、程序方面：
    被告以外之人於審判外之陳述，雖不符前四條之規定，而經
    當事人於審判程序同意作為證據，法院審酌該言詞陳述或書
    面陳述作成時之情況，認為適當者，亦得為證據。當事人、
    代理人或辯護人於法院調查證據時，知有刑法第一百五十九
    條第一項不得為證據之情形，而未於言詞辯論終結前聲明異
    議者，視為有前項之同意。刑事訴訟法第一百五十九條之五
    定有明文。本件引用證人之證述及書證，檢察官、辯護人、
    被告並無不同意列為證據，且本院審理時，無於言詞辯論終
    結前聲明異議。而本案引用下述證人所為之證述，係在自由
    意志下所為陳述，並親閱筆錄無訛後始簽名作成之情況，且
    該證言及書證適為本案應審酌必要事項，自有證據能力，得
    為本案證據，亦合先敘明。
乙、實體方面：
壹、被告丙○○有罪部分：
一、訊據上訴人即被告丙○○就其於附表一編號一所示之於96年
    10月15日至同年月24日間（詳細日期已無法確定），在斗六
    之麥當勞及斗南鎮之7-11販賣二次第一級毒品海洛因給王己
    泯，每次都是賣給他五百元；又於附表一編號二所示之於96
    年9月間至10月間（詳細日期已無法確定）在雲林縣境內之
    西螺鎮某路邊張簡雪秀住處附近，販賣第一級毒品海洛因給
    張簡雪秀八次，分別為五百元六次及一千元二次；再於附表
    一編號三所示之於96年10月間（詳細日期已無法確定），在
    斗六市麥當勞附近販賣第一級毒品海洛因給己○○二次，每
    次均為五百元；另於附表一編號四所示之於96年9月間某日
    及96年10月19日，在雲林縣古坑鄉7─11超商前，販賣第二
    級毒品安非他命二次給林昆德，每次均為五百元等事實，供
    認不諱（見本院卷第72至73頁）。
二、經查：
  (一)被告丙○○上揭不利於己之自白，核與證人丁○○（見警卷
    第11-13頁；96年偵字第5543號卷一第7-11頁；96年偵字第5
    543號卷二第89-90頁；97年度訴字第340號卷第124-128頁反
    面）、張簡雪秀（96年偵字第5543號卷二第21-24頁、64-67
    頁警詢筆錄、同上偵卷第29-31頁、76-77頁偵訊筆錄）、己○○（見97年度訴字第340號卷第128反面-131頁反面）、林
    昆德（見96年偵字第5543號卷二第13-16頁警詢筆錄、同上
    偵卷第29-31頁偵訊筆錄）等人分於警詢、偵查、原審證述
    情節相符。並有海洛因26包、甲基安非他命27包、號碼0000
    000000手機一支、分裝袋65個、電子磅秤2臺扣案可佐。
  (二)再前揭扣案之海洛因26包經送法務部調查局鑑定結果確屬第
    一級毒品海洛因成分，有該局96年11月26日調科壹字第0962
    3079530號鑑定書在卷可考（見96年偵字第5543號卷一第80
    頁檢驗結果：檢驗品26包均含第一級毒品海洛因成分，合計
    淨重1.25公克，空包裝總重6.58公克，純度淨重0.22公克）
    ；另甲基安非他命27包經送內政部警政署刑事警察局鑑定結
    果確屬第二級毒品申基安非他命成分，有該局96年12月18日
    刑鑑字第0960182345號鑑定書（見96年偵字第5543號卷一第
    75-76頁，送驗證物安非他命27小包，毛重10.6公克，經檢
    視均為白色晶體，檢查結果：檢出二級毒品甲基安非他命）
    。
  (三)復參以我國查緝毒品之施用或販賣一向執法甚嚴，對於販賣
    毒品者尤科以重度刑責，又販賣毒品既係違法行為，當非可
    公然為之，亦無公定價格，且容易分裝並增減份量，而每次
    買賣之價量，可能隨時依雙方關係深淺、資力、需求量及對
    行情之認知、來源是否充裕、查緝是否嚴謹、購買者被查獲
    時供述購買對象之可能風險之評估等情形，而異其標準，非
    可一概而論；而買受毒品之人通常亦無法探知販毒者賺取利
    潤幾何，是販賣毒品之利得，除販毒者坦承犯行或價量俱臻
    明確外，委難察得實情，販賣之人從價差或量差中牟利之方
    式雖異，其意圖營利之販賣行為則同一。是以因海洛因及安
    非他命量微價高，販賣者率有利益可圖，被告販賣毒品予丁○○、張簡雪秀、己○○、林昆德，如無利益可得，被告又
    豈會甘冒遭警查獲可能處以重刑之風險而如此作為，則被告
    丙○○於96年10月25日法官審理偵查中羈押時，供稱伊於10
    月到現在販賣毒品賺有約1、2萬元（見96年度聲羈字第276
    號卷第10頁），應屬實情，則被告丙○○販賣海洛因及安非
    他命當有意圖營利之犯意甚明。
  (四)依上所述，被告丙○○就販賣海洛因及安非他命不利於己之
    自白與事實相符，其附表一所示時地販賣第一、二級毒品犯
    行，均可認定，應依法論科。
三、核被告丙○○就附表一編號一至三所為，均分係犯毒品危害
    防制條例第4條第1項販賣第一級毒品罪；就附表一編號四所
    為分係犯毒品危害防制條例第4條第2項販賣第二級毒品罪。
    再售賣毒品之犯罪態樣，須買賣雙方合致方足使販賣行為成
    立，故此種犯罪，非必僅售賣者一方在主觀上具不斷反覆實
    行之意圖，即足成立犯罪。被告丙○○於附表一所示之時間
    內先後所為多次分別販賣第一、二毒品犯行，依社會通念，
    於客觀上難認為已符合一個反覆、延續性之行為觀念，不能
    認係有包括一罪之關係，而應分論併罰（最高法院96年度臺
    上字第5793號裁判要旨參照）。公訴意旨認被告附表一所示
    之多次販賣第一級毒品海洛因及第二級毒品安非他命之犯行
    ，屬包括一罪之集合犯行為，容有誤會，併此敘明。是被告
    丙○○所犯附表一所示上開各罪，犯意各別，罪名互異，應
    各予分論併罰。
四、原審以被告丙○○罪證明確，適用毒品危害防制條例第4條
    第1項、第2項，並審酌被告販賣毒品之數量非多，期間僅3
    月（原審誤繕為3年）非太長，所得利潤不多，顯見被告丙○○僅屬下游之販毒，且犯後坦承犯行等刑法第五十七條科
    刑事項；再以觀諸毒品危害防制條例第4條第1項，最低刑度
    為無期徒刑之罪，當初立法目的應在處理重大毒品犯罪，始
    課與如此高度之刑度，以達嚇阻效力。至於如本件被告丙○○等最下游賺取相對微薄利潤之販毒者，如以同樣標準衡量
    ，未免過苛，縱課以最輕之刑度，難免仍有情輕法重之情，
    認被告丙○○就附表一編號一至三所示之販賣第一級毒品之
    犯罪，認有可憫恕之情狀，爰依刑法第59條、第65條第2項
    規定減輕其刑，分別就被告丙○○附表一編號一至三所示之
    販賣第一級毒品計12罪，各判處有期徒刑15年；就附表一編
    號四所示之販賣第二級毒品計2罪，各判處有期徒刑7年，定
    應執行有期徒刑16年。並依附表二所示之法律，就扣案之販
    賣第一級毒品所得新臺幣1千元（即附表二編號9部分）沒收
    ；其餘販賣第一級、第二級毒品所得6千3百元（扣除上述已
    扣案之1千元）沒收，如全部或一部不能沒收時，以其財產
    抵償之；扣案附表二編號1、2之物（即海洛因26包、淨重1.
    25公克；甲基安非他命27包、淨重3.96公克）均沒收消燬之
    ；扣案附表二編號3、4、5、7、8之物（即前揭裝海洛因空
    包袋26個及甲基安非他命空包袋27個、門號0000000000號手
    機1支、電子磅秤2臺、分裝袋65個）均沒收之諭知。並就附
    表二編號6之門號0000000000號手機1支，非供販賣海洛因或
    甲基安非他命之用，故不予沒收及被告丙○○犯後行為不符
    證人保護法適用，均為之說明。認事用法，核無不合，量刑
    亦堪認妥適。被告上訴意旨仍執其所為販賣第一、二級毒品
    係與甲○○共犯（此部分不能證明甲○○有販賣毒品犯行，
    詳如後述）及原審量刑過重，指摘原判決不當，為無理由，
    此部分應予駁回。
貳、被告丙○○不另為無罪部分：
一、公訴意旨另以：被告丙○○意圖營利，基於販賣海洛因以牟
    利之犯意，於96年10月間某日，由戊○○撥打被告丙○○持
    有之門號0000000000號行動電話與被告丙○○聯絡後，丙○○親自前往雲林縣斗六市麥當勞附近，以500元價格販賣海
    洛因1包給戊○○，因認被告丙○○另涉有毒品危害防制條
    例第4條第1項之販賣第一級毒品罪嫌。
二、按犯罪事實應依證據認定之，無證據不得認定犯罪事實，不
    能證明被告犯罪者，應諭知無罪之判決，刑事訴訟法第154
    條第2項、第301條第1項分別定有明文。次按被告或共犯之
    自白，不得作為有罪判決之唯一證據，仍應調查其他必要之
    證據，以察其是否與事實相符，同法第156條第2項亦有明定
    。又刑事訴訟法第161條第1項規定：檢察官就被告犯罪事實
    ，應負舉證責任，並指出證明之方法。因此，檢察官對於起
    訴之犯罪事實，應負提出證據及說服之實質舉證責任。倘其
    所提出之證據，不足為被告有罪之積極證明，或其指出證明
    之方法，無從說服法院以形成被告有罪之心證，基於無罪推
    定之原則，自應為被告無罪判決之諭知，最高法院92年臺上
    字第128號判例可資參照。
三、本件公訴意旨認定被告丙○○涉有上揭犯行，無非以被告丙○○於96年10月24日檢察官訊問時供稱：「0000000000斗六
    阿良」（見偵卷第一宗第11頁）、97年2月1日檢察官訊問時
    供述：「戊○○是斗六阿良，我曾與他們交易毒品。（略）
    戊○○是於96年10月間，他打我持用之0000000000號手機，
    跟我買1次海洛因，買500元1包，約斗六麥當勞附近路邊交
    易。」（見偵卷第二宗第44、45頁）等自白、0000000000號
    手機雙向通聯紀錄、0000000000手機內登載之藥腳名單及申
    請人基本資料等為主要論據。
四、經查：
  (一)證人戊○○於原審97年10月27日審理時到庭具結證稱：其外
    號叫「福良」，沒有見過被告丙○○，也不曉得0000000000
    號電話，不曾在雲林縣斗六市麥當勞附近買過海洛因，海洛
    因都是向綽號「大麥」的朋友拿的，沒有用過0000000000號
    手機等語（見原審卷第132至134頁）。被告丙○○亦於97年
    10月27日詰問完證人戊○○後，透過辯護人表示0000000000
    號電話沒有錯，但打電話來拿毒品的人不是在庭的證人戊○○，人的部分有錯誤等情（原審卷第134頁）。則被告丙○○供述販賣毒品予戊○○一節，前後所述不一，難認與事實
    相符。
  (二)再者0000000000號手機之藥腳名單及申請人基本資料（偵卷
    第一宗第88至102頁）內，並未記載「斗六阿良」，也沒有
    0000000000這支電話，藥腳名單裡面所載「戊○○」後面記
    載的電話是「0000000000」亦有不符，復無0000000000這支
    電話之申請人基本資料可供比對，是亦難認戊○○即「斗六
    阿良」，遑論推及戊○○以0000000000號行動電話與被告丙○○聯絡購買海洛因之事實存在。
  (三)綜上所述，公訴人所提出之證據，或其指出證明之方法，未
    能使法院之心證達到確信其為真實之程度，就被告丙○○是
    否另涉販賣海洛因給戊○○之販賣第一級毒品罪，原本即僅
    有被告丙○○之自白，並無其他證據可以佐證，而被告丙○○上開自白，又在法院審理中翻異前詞，是仍有合理懷疑之
    存在，又此部分與上開有罪部分，公訴人認有集合犯之包括
    一罪關係，故不另為無罪之諭知，附此說明。
參、被告甲○○無罪部分：
一、公訴意旨另以：被告甲○○意圖營利，基於販賣第一級毒品
    海洛因及第二級毒品甲基安非他命之犯意聯絡，夥同被告丙○○，自附表一所示之時間，由被告甲○○提供被告丙○○
    數量不等之海洛因及甲基安非他命，並提供登載買受毒品者
    （藥腳）名單之門號0000000000號行動電話予被告丙○○作
    為販毒之聯繫工具，再由被告丙○○於附表一所示之時間、
    地點，以附表一所示之價格、交易方式，多次販賣海洛因給
    丁○○、張簡雪秀、己○○等人，並多次販賣甲基安非他命
    給林昆德。被告丙○○販賣毒品所得款項，則與被告甲○○
    平分花用，被告甲○○並於補充毒品時向被告丙○○收取販
    毒所得，因認被告甲○○涉犯毒品危害防制條例第4條第1項
    共同販賣第一級毒品、同條第2項共同販賣第二級毒品罪嫌
    。
二、按犯罪事實應依證據認定之，無證據不得認定犯罪事實，不
    能證明被告犯罪者，應諭知無罪之判決，刑事訴訟法第154
    條第2項、第301條第1項分別定有明文。又刑事訴訟法第161
    條第1項規定：檢察官就被告犯罪事實，應負舉證責任，並
    指出證明之方法。因此，檢察官對於起訴之犯罪事實，應負
    提出證據及說服之實質舉證責任。倘其所提出之證據，不足
    為被告有罪之積極證明，或其指出證明之方法，無從說服法
    院以形成被告有罪之心證，基於無罪推定之原則，自應為被
    告無罪判決之諭知，最高法院92年臺上字第128號判例可資
    參照。
三、公訴意旨認被告甲○○與被告丙○○共同販賣海洛因及甲基
    安非他命，無非以同案被告丙○○之檢察官訊問具結證述及
    丁○○96年10月24日檢察官訊問之具結證述，暨雲林縣警察
    局西螺分局97年1月21日雲警螺偵字第0961000630號函、臺
    灣雲林地方法院檢察署96年雲檢泰玄監字第000900號通訊監
    察書及其附表、雲林縣警察局西螺分局雲警螺偵字第096100
    0630號通訊監察結果報告書、0000-000000線上監聽961026
    至961123全部譯文（偵卷(二)第51頁至第62頁）等為其論據。
    訊據被告甲○○堅決否認有何與同案被告丙○○共同販賣海
    洛因及甲基安非他命之犯行，辯稱：其未曾使用0000-00000
    0號手機，也沒有提供海洛因及甲基安非他命給同案被告丙○○後共同販賣等語。
四、經查：
  (一)證人即同案被告丙○○於原審證稱：「（問：這些人怎麼知
    道你有在販賣毒品？）是甲○○說，那支電話，還有他先帶
    我去一次，這樣。」、「（問：你的意思是說這些人是先認
    識甲○○？）是。」、「因為都是甲○○第一次帶我去後，
    然後我去。」、「事實上都是他【指甲○○】提供給我的，
    我對這種毒品完全不瞭解，是從他8月份來我家住的時候，
    我問他說他怎麼都有錢去住汽車旅館，後來他才跟我說的。
    」等語（見原審卷第118至123頁）；其亦於96年10月24日檢
    察官訊問具結證稱：伊幫綽號「阿猴」跑腿送毒品，000000
    0000這支手機原本是「阿猴」使用的，96年10月初「阿猴」
    把0000000000手機交給伊使用，手機裡面已經有原本的藥腳
    名單，有次丁○○打電話來說「查某要過來打麻將，500底
    的，好不好」，伊聽不懂，「阿猴」解釋表示要買海洛因50
    0元，「阿猴」帶伊去認識藥腳，扣案海洛因、甲基安非他
    命、分裝袋、電子秤等物都是「阿猴」交付伊的，伊幫「阿
    猴」賣毒品，約1個禮拜補貨1次，和「阿猴」55分帳，0000
    000000（猴董），0000000000（白目猴）均為綽號「阿猴」
    之人，突然想起「阿猴」叫甲○○等詞（見偵卷第一宗第8
    至第11頁）；復於97年2月1日檢察官訊問時具結證稱：「（
    問：自何時起與甲○○共同販賣毒品？）自96年10月中旬起
    至10月24日被抓。」、「甲○○於96年10月中旬至我家交付
    毒品海洛因、安非他命及0000000000號手機內建有藥腳（買
    毒品者）名單給我，藥腳會自己打電話進來，手機上會顯示
    來電者名稱，再於電話中約定交易毒品之種類及地點、時間
    。」、「（問：96年10月中旬收受上開0000000000號手機前
    ，由何人持用該手機？）是甲○○。」、「己○○…跟我買
    2次海洛因…這2次都是甲○○開我車載我一起去交毒品並收
    錢。林昆德…跟我買1次安非他命…這一次是甲○○開我車
    載我一起去交毒品並收錢。張簡雪秀…跟我買1次海洛因…
    是甲○○開我車載我一起去交毒品並收錢。丁○○…跟我買
    2次海洛因…去斗六麥當勞那次是甲○○開我車載我一起去
    交毒品並收錢，去斗南那次是我自己一人開車去交付毒品並
    收錢。」、「因為藥腳我都不認識，由甲○○帶我去認識，
    與同一藥腳第2次交易，甲○○若在我身邊，就會一起去，
    若不在我身邊，我就接到電話後，自己一個人去交易。」、
    「96年10月間，甲○○常住我家，因那時我一個人住，他就
    把毒品放在我家客廳，隨便我拿。」、「我會把販毒之款項
    全部交給甲○○後，他再分一半給我。」等情（見偵卷第二
    宗第44至第45頁）。則依證人即同案被告丙○○於偵審固均
    一致證稱綽號「阿猴」之被告甲○○提供海洛因、甲基安非
    他命及登載有藥腳名單之0000000000手機，並第1次由被告
    甲○○帶丙○○去認識各藥腳後，再由丙○○負責接電話聯
    絡、交付海洛因及甲基安非他命，並和甲○○55分帳之情。
    惟丙○○於96年10月24日查獲同日警詢時係否認犯罪，辯稱
    查獲扣案之海洛因及甲基安非他命均自行吸食，並未販賣海
    洛因及甲基安非他命（見警卷第4至9頁），經委任辯護人後
    ，於同日檢察官訊問時，就承認幫「阿猴」販賣海洛因給丁○○，「阿猴」就是甲○○（見偵卷第一宗第7至11頁）；
    再於97年2月1日經檢察官適用證人保護法後，具結指述與甲○○共同販賣海洛因及甲基安非他命（見偵卷第二宗第43至
    46頁）。再證人即同案被告丙○○於原審97年10月27日審理
    時，具結證稱：「（問：你剛才說，你會坦白是因為檢察官
    跟律師跟你說你可以得到減刑嗎？）是，還有事實也是這樣
    。」、「（問：你在坦白之前，人家有跟你說減刑這個事情
    ，所以你才坦白？）是。」（見原審卷第121至122頁），顯
    見丙○○由原本警詢之否認犯罪，因為委任辯護人，而由辯
    護人及檢察官處得知坦承且供出共犯可以適用證人保護法減
    刑，始決定承認。也就是說，能否適用證人保護法減刑，對
    丙○○決定要否認或是承認時，有相當的影響，並和同案丙○○有相當之利害關係，也因此產生為圖減輕或免除刑責，
    因而故意虛構其他共犯犯罪事證之風險。準此，丙○○因有
    減輕或免除刑責之動機存在，是不得僅以丙○○之證述，遽
    為被告甲○○確有共同販賣毒品之認定，證人丙○○之證述
    是否實情，尚須他證據為之補強，使得採為被告甲○○販賣
    毒品不利之認定，合先敘明。
  (二)證人丁○○固於96年10月24日檢察官訊問時具結證稱：「（
    問：你打電話給何人買毒品？）打給『阿猴』，有時是丙○○接的，有時是『阿猴』接的。我都叫電話那端的人『大仔
    。』」、「自96年10月15日起至今日止，我以自己00000000
    00打0000000000，共向丙○○買2次海洛因，向綽號『阿猴
    』之人買3、4次海洛因…送毒品時，有時是丙○○自己1人
    來送，有時是丙○○與另1個人一起開車來送毒品…。」（
    見偵卷第一宗第8至9頁）。復於97年3月1日檢察官訊問時具
    結證稱：「上次我害怕害到丙○○，其實我都是跟丙○○買
    海洛因，沒有跟甲○○買海洛因，亦沒有跟『阿猴』買過，
    我都叫丙○○『古錐的』或『阿漂』，其他接電話的人，我
    都叫『大仔』，我上次說跟『阿猴』買3、4次海洛因，是指
    跟丙○○朋友買的，我會叫他『阿猴』是跟丙○○念的。」
    、「（問：見過『大仔』幾次面？）他常跟丙○○一起出門
    ，很多次，我跟『大仔』不太熟，跟丙○○比較熟。」、「
    （問：（提示甲○○之照片）曾否見過此人？）沒有見過，
    不是『大仔』。」等詞（見偵卷第二宗第89至90頁）。再於
    原審證稱：認識丙○○，不認識甲○○，有向丙○○買海洛
    因，應該有「大仔」和丙○○一起賣海洛因，但沒有看過「
    大仔」，海洛因是丙○○拿來的，第1次同行有2、3個人，
    但除了丙○○沒有看到其他人，無法確定電話是誰接聽的，
    因為丙○○叫「大仔」為「阿猴」才跟著叫（見原審卷第
    124至128頁）等情。即丁○○一開始僅指稱向丙○○購買海
    洛因，待丙○○指認有「阿猴」後也跟著說有向「阿猴」買
    ，繼而又改口說「阿猴」是丙○○的朋友，丙○○和「大仔
    」一起出門，最後再改稱沒有看過「大仔」，其前後指述不
    一，則除可認定單獨向丙○○購買海洛因外，是否尚有「阿
    猴」之人存在，尚非無疑，自難採信。惟證人丁○○在偵訊
    及原審均證稱不認識被告甲○○，則難認被告甲○○有與丙○○共同販賣第一級毒品海洛因予丁○○之不利證明。
  (三)證人張簡雪秀於97年1月21日、97年2月14日警詢時供稱：其
    於96年8月或9月中旬時起在雲林縣西螺鎮○○路與中山路口
    前，向丙○○購買海洛因。共買約8次。1次以500元或1000
    元購買1小包。都是打電話給丙○○，再進行約定交易時間
    與地點；不認識甲○○，也沒有向甲○○買毒品，丙○○都
    是一個人前來販賣毒品（見偵卷第二宗第22頁、第65頁）等
    語；復於97年1月21日、97年2月14日檢察官訊問時具結證稱
    ：「確定是單純向丙○○購買。」、「我認識丙○○，不認
    識也從來沒見過甲○○。」、「從96年8、9月間聽別人說的
    ，也是那時起認識丙○○。」、「是丙○○自己1人交毒品
    給我的，沒有見過甲○○。」（見偵卷第二宗第31頁、第76
    、77頁）等語，核與廖婉婷即張簡雪秀之女於97年2月14日
    檢察官訊問時也具結證稱：「我見過丙○○，因為我媽向他
    買毒品，他常打電話來找我聊天，不認識也從來沒見過甲○○。」、「（問：何時開始認識丙○○？）自96年8、9月起
    。」、「（問：他【指丙○○】當時是以何支電話打給你？
    ）就是我媽媽當時向丙○○買毒品，丙○○所持用的手機。
    （問：是0000-000000號這支？）是。」（見偵卷第二宗第
    77頁）等語相符，均明確指出張簡雪秀係自96年8、9月間開
    始，就已經向丙○○購買海洛因，且係單純向丙○○一人購
    買，不認識也沒有向被告甲○○購買。則證人即同案被告丙○○指述「被告甲○○96年10月間才把0000-000000手機交
    給丙○○，且被告甲○○先認識藥腳，再帶丙○○去認識藥
    腳」等，亦非實情，自不得為被告甲○○與丙○○共同販賣
    第一級毒品海洛因予張簡雪秀事實之認定。
  (四)證人己○○證稱：認識丙○○，請丙○○去拿海洛因，丙○○都是單獨拿海洛因給己○○，不認識甲○○等語（見原審
    卷第129至131頁）。則己○○也僅提到向丙○○一人拿海洛
    因，並且也不認識甲○○，自不得為被告甲○○與丙○○共
    同販賣第一級毒品海洛因予己○○事實之認定。
  (五)證人林昆德於97年1月20日警詢指稱：「我於96年10月中旬
    時，在古坑鄉○○村○○路統一便利商店向丙○○購買安非
    他命毒品。共買了2次，1次新台幣500元購買1小包（只能吸
    食1次）。」等語（見偵卷第二宗第14頁）。復於97年1月21
    日檢察官訊問時具結證稱：「96年10月19日我以0000000000
    行動電話與丙○○0000000000聯絡，當天我是向他買安非他
    命500元1小包…由丙○○親自到場交付毒品給我，我當場交
    付500元給丙○○。另1次在96年9月間，交易方式及地點均
    與10月19日交易方式相同，也是買500元安非他命，由丙○○親自到場交付毒品給我。」、「確定是單純向丙○○購買
    。」（見偵卷第二宗第30頁）等語。是林昆德從頭到尾，均
    指述係單純向丙○○購買甲基安非他命無訛，亦無得為被告
    甲○○與丙○○共同販賣第二級毒品安非他命予林昆德之認
    定。
  (六)再檢察官雖於案發後之96年10月25日，根據同案被告丙○○
    之指述，開始監聽0000000000及0000000000號行動電話，有
    雲林縣警察局西螺分局97年1月21日雲警螺偵字第096100063
    0號函、臺灣雲林地方法院檢察署96年雲檢泰玄監字第00090
    0號通訊監察書及其附表、雲林縣警察局西螺分局雲警螺偵
    字第0961000630號通訊監察結果報告書、0000-000000線上
    監聽961026至961123全部譯文（見偵卷第二宗第5頁至62頁
    ）等在卷，然其監聽期間並非本案附表一之犯罪時間，而與
    本案無關，亦不得為被告甲○○與丙○○有於附表一所示時
    地共同販賣毒品之不利證明。
五、綜上各情，本件依卷存證據，公訴意旨所據積極證據所為之
    證明並未達到於通常之人均不致有所懷疑，而得確信其為真
    實之程度，故不能遽為被告甲○○販賣毒品有罪之判斷。此
    外，復查無其他積極證據可資認定認被告甲○○涉有販賣第
    一、二級毒犯行，自應諭知被告無罪。原審為被告無罪之判
    決，認事用法，自無違誤。檢察官上訴意旨稱原判決此部分
    認定事實及適用法律違誤，指摘原判決不當，為無理由，應
    予駁回。
據上論結，應依刑事訴訟法第三百六十八條，判決如主文。
本案經檢察官王碧霞到庭執行職務。
中    華    民    國    98    年    4     月    30    日
                  刑事第三庭    審判長法  官  陳義仲
                                      法  官  蔡勝雄
                                      法  官  蘇清水
以上正本證明與原本無異。
如不服本判決應於收受送達後10日內向本院提出上訴書狀，其未
敘述上訴理由者，並得於提起上訴後10日內向本院補提理由書（
均須按他造當事人之人數附繕本）「切勿逕送上級法院」。
                                      書記官  蔡蘭櫻
中    華    民    國    98    年    4     月    30    日
附錄本案論罪科刑法條全文
毒品危害防制條例第4條
製造、運輸、販賣第一級毒品者，處死刑或無期徒刑；處無期徒
刑者，得併科新臺幣1千萬元以下罰金。
製造、運輸、販賣第二級毒品者，處無期徒刑或7年以上有期徒
刑，得併科新臺幣7百萬元以下罰金。
製造、運輸、販賣第三級毒品者，處5年以上有期徒刑，得併科
新臺幣5百萬元以下罰金。
製造、運輸、販賣第四級毒品者，處3年以上10年以下有期徒刑
，得併科新臺幣3百萬元以下罰金。
製造、運輸、販賣專供製造或施用毒品之器具者，處1年以上7年
以下有期徒刑，得併科新臺幣1百萬元以下罰金。
前五項之未遂犯罰之。
臺灣高等法院臺南分院98年度上訴字第162號附表一：
┌────┬───┬────┬──────┬──────┬───────────┬───────────┬───────────┐
│編號    │購毒者│購買次數│時間        │地點        │交易毒品之種類、價格( │交易毒品之方式        │所犯罪名及處罰        │
│        │      │        │            │            │新臺幣)               │                      │                      │
├────┼───┼────┼──────┼──────┼───────────┼───────────┼───────────┤
│1       │丁○○│2 次    │96年10月15日│雲林縣斗六市│均以每次500 元價格，購│由丁○○以0000-000000 │丙○○販賣第一級毒品，│
│        │      │        │起至96年10月│麥當勞、雲林│買海洛因。            │號行動電話撥打丙○○持│處有期徒刑拾伍年，販賣│
│        │      │        │24日止      │縣斗南鎮7-11│                      │用之0000-000000號行動 │第一級毒品所得新臺幣伍│
│        │      │        │            │超市        │                      │電話，購買海洛因，並由│佰元沒收之，如全部或一│
│        │      │        │            │            │                      │丙○○親自開車前往交付│部不能沒收時，以其財產│
│        │      │        │            │            │                      │海洛因。              │抵償之；扣案附表二編號│
│        │      │        │            │            │                      │                      │1 之物沒收銷燬之；扣案│
│        │      │        │            │            │                      │                      │附表二編號3 、5 、7 、│
│        │      │        │            │            │                      │                      │8之物沒收之。         │
│        │      │        │            │            │                      │                      │丙○○販賣第一級毒品，│
│        │      │        │            │            │                      │                      │處有期徒刑拾伍年，販賣│
│        │      │        │            │            │                      │                      │第一級毒品所得新臺幣伍│
│        │      │        │            │            │                      │                      │佰元沒收之，如全部或一│
│        │      │        │            │            │                      │                      │部不能沒收時，以其財產│
│        │      │        │            │            │                      │                      │抵償之；扣案附表二編號│
│        │      │        │            │            │                      │                      │1 之物沒收銷燬之；扣案│
│        │      │        │            │            │                      │                      │附表二編號3 、5 、7 、│
│        │      │        │            │            │                      │                      │8之物沒收之。         │
├────┼───┼────┼──────┼──────┼───────────┼───────────┼───────────┤
│2       │張簡雪│8次     │96年8 月間某│在雲林縣西螺│前面7 次均以每包500 元│由張簡雪秀以          │丙○○販賣第一級毒品，│
│        │秀    │        │日起至96年10│鎮○○路與中│購買海洛因，最後一次以│0000-000000 號行動電話│處有期徒刑拾伍年，販賣│
│        │      │        │月間某日止  │山路口處或張│1,000 元價格購買海洛因│撥打丙○○持用之      │第一級毒品所得新臺幣伍│
│        │      │        │            │簡雪秀雲林縣│。                    │0000-000000號行動電話 │佰元沒收之，如全部或一│
│        │      │        │            │西螺鎮住處附│                      │購買海洛因，並由丙○○│部不能沒收時，以其財產│
│        │      │        │            │近          │                      │親自前往交付海洛因。  │抵償之；扣案附表二編號│
│        │      │        │            │            │                      │                      │1 之物沒收銷燬之；扣案│
│        │      │        │            │            │                      │                      │附表二編號3 、5 、7 、│
│        │      │        │            │            │                      │                      │8之物沒收之。         │
│        │      │        │            │            │                      │                      │丙○○販賣第一級毒品，│
│        │      │        │            │            │                      │                      │處有期徒刑拾伍年，販賣│
│        │      │        │            │            │                      │                      │第一級毒品所得新臺幣伍│
│        │      │        │            │            │                      │                      │佰元沒收之，如全部或一│
│        │      │        │            │            │                      │                      │部不能沒收時，以其財產│
│        │      │        │            │            │                      │                      │抵償之；扣案附表二編號│
│        │      │        │            │            │                      │                      │1 之物沒收銷燬之；扣案│
│        │      │        │            │            │                      │                      │附表二編號3 、5 、7 、│
│        │      │        │            │            │                      │                      │8之物沒收之。         │
│        │      │        │            │            │                      │                      │丙○○販賣第一級毒品，│
│        │      │        │            │            │                      │                      │處有期徒刑拾伍年，販賣│
│        │      │        │            │            │                      │                      │第一級毒品所得新臺幣伍│
│        │      │        │            │            │                      │                      │佰元沒收之，如全部或一│
│        │      │        │            │            │                      │                      │部不能沒收時，以其財產│
│        │      │        │            │            │                      │                      │抵償之；扣案附表二編號│
│        │      │        │            │            │                      │                      │1 之物沒收銷燬之；扣案│
│        │      │        │            │            │                      │                      │附表二編號3 、5 、7 、│
│        │      │        │            │            │                      │                      │8之物沒收之。         │
│        │      │        │            │            │                      │                      │丙○○販賣第一級毒品，│
│        │      │        │            │            │                      │                      │處有期徒刑拾伍年，販賣│
│        │      │        │            │            │                      │                      │第一級毒品所得新臺幣伍│
│        │      │        │            │            │                      │                      │佰元沒收之，如全部或一│
│        │      │        │            │            │                      │                      │部不能沒收時，以其財產│
│        │      │        │            │            │                      │                      │抵償之；扣案附表二編號│
│        │      │        │            │            │                      │                      │1 之物沒收銷燬之；扣案│
│        │      │        │            │            │                      │                      │附表二編號3 、5 、7 、│
│        │      │        │            │            │                      │                      │8之物沒收之。         │
│        │      │        │            │            │                      │                      │丙○○販賣第一級毒品，│
│        │      │        │            │            │                      │                      │處有期徒刑拾伍年，販賣│
│        │      │        │            │            │                      │                      │第一級毒品所得新臺幣伍│
│        │      │        │            │            │                      │                      │佰元沒收之，如全部或一│
│        │      │        │            │            │                      │                      │部不能沒收時，以其財產│
│        │      │        │            │            │                      │                      │抵償之；扣案附表二編號│
│        │      │        │            │            │                      │                      │1 之物沒收銷燬之；扣案│
│        │      │        │            │            │                      │                      │附表二編號3 、5 、7 、│
│        │      │        │            │            │                      │                      │8之物沒收之。         │
│        │      │        │            │            │                      │                      │丙○○販賣第一級毒品，│
│        │      │        │            │            │                      │                      │處有期徒刑拾伍年，販賣│
│        │      │        │            │            │                      │                      │第一級毒品所得新臺幣伍│
│        │      │        │            │            │                      │                      │佰元沒收之，如全部或一│
│        │      │        │            │            │                      │                      │部不能沒收時，以其財產│
│        │      │        │            │            │                      │                      │抵償之；扣案附表二編號│
│        │      │        │            │            │                      │                      │1 之物沒收銷燬之；扣案│
│        │      │        │            │            │                      │                      │附表二編號3 、5 、7 、│
│        │      │        │            │            │                      │                      │8之物沒收之。         │
│        │      │        │            │            │                      │                      │丙○○販賣第一級毒品，│
│        │      │        │            │            │                      │                      │處有期徒刑拾伍年，販賣│
│        │      │        │            │            │                      │                      │第一級毒品所得新臺幣伍│
│        │      │        │            │            │                      │                      │佰元沒收之，如全部或一│
│        │      │        │            │            │                      │                      │部不能沒收時，以其財產│
│        │      │        │            │            │                      │                      │抵償之；扣案附表二編號│
│        │      │        │            │            │                      │                      │1 之物沒收銷燬之；扣案│
│        │      │        │            │            │                      │                      │附表二編號3 、5 、7 、│
│        │      │        │            │            │                      │                      │8之物沒收之。         │
│        │      │        │            │            │                      │                      │丙○○販賣第一級毒品，│
│        │      │        │            │            │                      │                      │處有期徒刑拾伍年，扣案│
│        │      │        │            │            │                      │                      │附表二編號9 販賣第一級│
│        │      │        │            │            │                      │                      │毒品所得新臺幣壹仟元沒│
│        │      │        │            │            │                      │                      │收之；扣案附表二編號1 │
│        │      │        │            │            │                      │                      │之物沒收銷燬之；扣案附│
│        │      │        │            │            │                      │                      │表二編號3 、5 、7 、8 │
│        │      │        │            │            │                      │                      │之物沒收之。          │
├────┼───┼────┼──────┼──────┼───────────┼───────────┼───────────┤
│3       │己○○│2次     │96年10月間  │雲林縣斗六市│均以每次500 元代價購買│由己○○撥打丙○○持用│丙○○販賣第一級毒品，│
│        │      │        │            │麥當勞附近  │海洛因，但均僅付400 元│之0000-000000號行動電 │處有期徒刑拾伍年，販賣│
│        │      │        │            │            │。                    │話購買海洛因，並由薛清│第一級毒品所得新臺幣肆│
│        │      │        │            │            │                      │漂親自前往交付海洛因。│佰元沒收之，如全部或一│
│        │      │        │            │            │                      │                      │部不能沒收時，以其財產│
│        │      │        │            │            │                      │                      │抵償之；扣案附表二編號│
│        │      │        │            │            │                      │                      │1 之物沒收銷燬之；扣案│
│        │      │        │            │            │                      │                      │附表二編號3 、5 、7 、│
│        │      │        │            │            │                      │                      │8 之物沒收之。        │
│        │      │        │            │            │                      │                      │丙○○販賣第一級毒品，│
│        │      │        │            │            │                      │                      │處有期徒刑拾伍年，販賣│
│        │      │        │            │            │                      │                      │第一級毒品所得新臺幣肆│
│        │      │        │            │            │                      │                      │佰元沒收之，如全部或一│
│        │      │        │            │            │                      │                      │部不能沒收時，以其財產│
│        │      │        │            │            │                      │                      │抵償之；扣案附表二編號│
│        │      │        │            │            │                      │                      │1 之物沒收銷燬之；扣案│
│        │      │        │            │            │                      │                      │附表二編號3 、5 、7 、│
│        │      │        │            │            │                      │                      │8 之物沒收之。        │
├────┼───┼────┼──────┼──────┼───────────┼───────────┼───────────┤
│4       │林昆德│2次     │96年9 月間某│在雲林縣古坑│均以每次500 元代價購買│由林昆德以0000-000000 │丙○○販賣第二級毒品，│
│        │      │        │日、96年10月│鄉○○路上之│甲基安非他命。        │號行動電話撥打丙○○持│處有期徒刑柒年，販賣第│
│        │      │        │19日        │7-11超市前  │                      │用之0000-000000 號行動│二級毒品所得新臺幣伍佰│
│        │      │        │            │            │                      │電話購買甲基安非他命，│元沒收之，如全部或一部│
│        │      │        │            │            │                      │並由丙○○親自前往交付│不能沒收時，以其財產抵│
│        │      │        │            │            │                      │甲基安非他命。        │償之；扣案附表二編號2 │
│        │      │        │            │            │                      │                      │之物沒收銷燬之；扣案附│
│        │      │        │            │            │                      │                      │表二編號4 、5 、7 、8 │
│        │      │        │            │            │                      │                      │之物沒收之。          │
│        │      │        │            │            │                      │                      │丙○○販賣第二級毒品，│
│        │      │        │            │            │                      │                      │處有期徒刑柒年，販賣第│
│        │      │        │            │            │                      │                      │二級毒品所得新臺幣伍佰│
│        │      │        │            │            │                      │                      │元沒收之，如全部或一部│
│        │      │        │            │            │                      │                      │不能沒收時，以其財產抵│
│        │      │        │            │            │                      │                      │償之；扣案附表二編號2 │
│        │      │        │            │            │                      │                      │之物沒收銷燬之；扣案附│
│        │      │        │            │            │                      │                      │表二編號4 、5 、7 、8 │
│        │      │        │            │            │                      │                      │之物沒收之。          │
└────┴───┴────┴──────┴──────┴───────────┴───────────┴───────────┘
臺灣高等法院臺南分院98年度上訴字第162號附表二：
（扣案物）
┌──┬───────┬─────┬─────────┐
│編號│名稱          │數量      │備註              │
├──┼───────┼─────┼─────────┤
│1   │海洛因        │26小包（淨│海洛因為第一級毒品│
│    │              │重共1.25公│，依毒品危害防制條│
│    │              │克）      │例第18條第1 項前段│
│    │              │          │沒收銷燬之。      │
├──┼───────┼─────┼─────────┤
│2   │甲基安非他命  │27小包（淨│甲基安非他命為第二│
│    │              │重3.96公克│級毒品，依毒品危害│
│    │              │，總毛重  │防制條例第18條第1 │
│    │              │11.14 公克│項前段沒收銷燬之。│
│    │              │－空包裝袋│                  │
│    │              │7.08公克－│                  │
│    │              │取樣鑑定  │                  │
│    │              │0.10公克＝│                  │
│    │              │3.96公克）│                  │
├──┼───────┼─────┼─────────┤
│3   │海洛因空包裝袋│海洛因空包│海洛因空包裝袋26  │
│    │              │裝袋26個（│個，為被告丙○○販│
│    │              │淨重6.58公│賣海洛因所用之物，│
│    │              │克）      │且為被告所有，依毒│
│    │              │          │品害防制條例第19條│
│    │              │          │1 項沒收。        │
├──┼───────┼─────┼─────────┤
│4   │甲基安非他命空│甲基安非他│甲基安非他命空包裝│
│    │包裝袋        │命空包裝袋│袋27個，為被告薛清│
│    │              │27個（淨重│漂販賣甲基安他命所│
│    │              │7.08公克）│用之物，且為被告所│
│    │              │          │有，依毒品害防制條│
│    │              │          │例第19條1 項沒收。│
├──┼───────┼─────┼─────────┤
│5   │MOTOROLA行動電│1 支（含門│為被告販賣海洛因及│
│    │話            │號0000-000│甲基安非他命所用之│
│    │              │070SIM卡1 │物，且為被告所有，│
│    │              │張）      │依毒品危害防制條例│
│    │              │          │第19條第1 項沒收。│
├──┼───────┼─────┼─────────┤
│6   │SHARP行動電話 │1 支（含門│為被告所有，然非供│
│    │              │號0938-   │販賣海洛因或甲基安│
│    │              │660666SIM │非他命犯罪之用，不│
│    │              │卡1 張）  │得沒收。          │
├──┼───────┼─────┼─────────┤
│7   │電子磅秤      │2臺       │為被告販賣海洛因及│
│    │              │          │甲基安非他命所用之│
│    │              │          │物，且為被告所有，│
│    │              │          │依毒品危害防制條例│
│    │              │          │第19條第1 項沒收。│
├──┼───────┼─────┼─────────┤
│8   │分裝袋        │65個      │為被告所有，且供販│
│    │              │          │賣海洛因及甲基安非│
│    │              │          │他命之用，依毒品危│
│    │              │          │害防制條例第19條第│
│    │              │          │1項沒收。         │
├──┼───────┼─────┼─────────┤
│9   │被告販賣海洛因│1,000元   │為被告最後一次販賣│
│    │予張簡雪秀所得│          │海洛因給張簡雪秀所│
│    │              │          │得，且為被告所有，│
│    │              │          │依毒品危害防制條例│
│    │              │          │第19條第1 項沒收。│
└──┴───────┴─────┴─────────┘


司法院資訊處製作；財團法人民間司法改革基金會備份。
